【裁判字號】    96,上更(一),214
【裁判日期】    970130
【裁判案由】    誣告等
【裁判全文】
臺灣高等法院臺中分院刑事判決     96年度上更(一)字第214號
上  訴  人
即  自訴人  丙○○
自  訴  人  乙○○
            甲○○
            丁○○
上  列四人
共      同
自訴代理人  林豐順律師
上  訴  人
即  被  告  戊○○  男  51歲.
                    身分證統一.
                    住台中市○.
選任辯護人  劉家驥律師
上列上訴人等因自訴被告誣告等案件，不服臺灣臺中地方法院九
十二年度自字第四四號中華民國九十二年九月三日第一審判決，
提起上訴，經判決後，由最高法院發回，本院更為判決如下：
    主  文
原判決撤銷。
戊○○意圖他人受刑事處分，向該管公務員誣告，處有期徒刑伍
月，減為有期徒刑貳月又拾伍日。
被訴誣告丙○○犯詐欺、侵占罪部分，無罪。
    事  實
一、緣戊○○與丙○○之間，因先前出資貸款未獲清償而生糾紛
    ，因而相約於民國（下同）九十年十二月十日十五時三十分
    許，由戊○○帶同友人曾萬祥、許慧蓉，另由丙○○帶同其
    子乙○○、甲○○、友人紀政敏、及兄長丁○○等人，在臺
    中市○○路與上石路口附近泡沬紅茶店見面，欲處理雙方之
    債權債務關係。但在見面之後，因雙方無法達成共識，與戊○○同行之許慧蓉又以擴音器在場喧嚷「丙○○欠錢不還」
    ，引來旁人圍觀，丙○○乃要求戊○○至警察局解決，戊○○不願與丙○○一同前往，丙○○乃基於傷害之犯意拉扯戊○○，致戊○○受有前胸三處擦傷、後背二處挫傷等傷害（
    業經臺灣臺中地方法院於九十一年三月二十一日以九十一年
    度易字第四二五號判處有期徒刑四月，經上訴後，由本院於
    九十一年六月十二日以九十一年度上易字第九一八號駁回上
    訴確定）。
二、戊○○明知於上開時、地，僅有丙○○出手拉扯傷害其身體
    ，乙○○、甲○○、丁○○均未出手傷害其身體，竟基於意
    圖使乙○○、甲○○、丁○○等人同受刑事處分之犯意，於
    九十一年二月二十一日具狀向臺灣臺中地方法院檢察署檢察
    官對乙○○、甲○○、丁○○提出傷害告訴，訴稱乙○○、
    甲○○、丁○○與丙○○夥同一名不詳人士，於上揭時、地
    ，對其施以拳打腳踢云云。嗣經該署九十一年度偵字第六八
    八九號刑案受理偵查，檢察官乃依據告訴狀內所述之具體事
    實，發交由司法警察調查；臺中市警察局第六分局警員因而
    通知戊○○、乙○○、甲○○、丁○○到警察局接受詢問；
    戊○○續於九十年十二月十日之警訊期日指訴稱：「我今日
    於臺中市○○區○○路與上石路口遭他人毆打」、「我今日
    約在下午十五時三十分許，遭丙○○、甲○○、乙○○、丁○○分別毆打我」、「丙○○是用他的右手強拉我的左衣領
    ，甲○○拉住我的左手、乙○○拉住我的右手，甲○○還用
    徒手打我的臉部、左面頰跟眼部，而丁○○朝我腹部用腳踢
    了三、四下」云云。其後檢察官再傳喚乙○○、甲○○、丁○○進行偵查，致乙○○、甲○○、丁○○同時受有刑事傷
    害罪之追訴（該案後經臺灣臺中地方法院檢察署九十一年度
    偵字第六八八九號不起訴處分；戊○○聲請再議，經臺灣高
    等法院臺中分院檢察署九十一年度上聲議字第六四一號駁回
    再議聲請；繼經戊○○聲請交付審判，亦經臺灣臺中地方法
    院九十一年度聲判字第六四號駁回聲請確定）。
三、案經被害人乙○○、甲○○、丁○○等人向臺灣臺中地方法
    院提出自訴。
    理  由
壹、有罪部分：
一、本案上訴人即被告戊○○（以下簡稱為被告戊○○）固坦承
    伊確有上開對自訴人乙○○、甲○○、丁○○等人提出傷害
    告訴乙情不諱，惟被告戊○○矢口否認伊就此部分涉有誣告
    犯行，並辯稱：自訴人乙○○、甲○○、丁○○等人確實於
    上開時、地出手毆打伊之身體，自訴人乙○○、甲○○、丁○○等人於警訊皆稱「看到丙○○與戊○○拉扯」、「丙○○拉住戊○○的領子」，則在丙○○拉住伊之領子又和伊拉
    扯之情形下，哪來第三隻手再毆擊伊之身體？伊之身體左右
    兩側有雙手護衛，前胸、後背要遭同一人傷害，誠屬不易，
    伊以勞力維生，又比丙○○年輕十二歲，若非另有其他人，
    應不至於前胸、後背同遭丙○○一人傷害，證人許慧蓉、曾
    萬祥於一審法院均證稱自訴人乙○○、甲○○、丁○○等人
    都有押著伊，可見自訴人乙○○、甲○○、丁○○等人顯不
    只袖手旁觀而已，則自訴人乙○○、甲○○、丁○○等人與
    伊顯有身體接觸，自訴人乙○○、甲○○、丁○○等人被訴
    傷害經檢察官為不起訴處分，僅係犯罪不能證明，伊就此部
    分確無虛構事實而為申告之情事，應不為罪云云。
二、然查：本案被告戊○○上開具狀向臺灣臺中地方法院檢察署
    檢察官對本案自訴人乙○○、甲○○、丁○○提出傷害告訴
    ，經該署九十一年度偵字第六八八九號刑案受理偵查，其後
    檢察官實施偵查結果，認為乙○○、甲○○、丁○○三人之
    犯罪嫌疑不足，乃以該署九十一年度偵字第六八八九號不起
    訴處分書對乙○○、甲○○、丁○○為不起訴處分，本案被
    告戊○○聲請再議，嗣經臺灣高等法院臺中分院檢察署九十
    一年度上聲議字第六四一號駁回再議聲請；繼經本案被告戊○○又聲請交付審判，亦經臺灣臺中地方法院九十一年度聲
    判字第六四號駁回聲請確定；上開事實有臺中地方法院檢察
    署九十一年度偵字第六八八九號不起訴處分書、臺灣高等法
    院臺中分院檢察署九十一年度上聲議字第六四一號駁回再議
    聲請之處分書、及臺灣臺中地方法院九十一年度聲判字第六
    四號刑事裁定書在卷可稽（見原審卷宗第一七至二八頁）。
    另外，經檢察官乃依據告訴狀內所述之具體事實，發交由警
    察調查，臺中市警察局第六分局警員因而通知本案被告戊○○到警察局接受詢問；本案被告戊○○續於九十年十二月十
    日之警訊期日，指訴稱：「我今日於臺中市○○區○○路與
    上石路口遭他人毆打」、「我今日約在下午十五時三十分許
    ，遭丙○○、甲○○、乙○○、丁○○分別毆打我」、「丙○○是用他的右手強拉我的左衣領，甲○○拉住我的左手、
    乙○○拉住我的右手，甲○○還用徒手打我的臉部、左面頰
    跟眼部，而丁○○朝我腹部用腳踢了三、四下」等語，此情
    亦有本院本案調得之臺灣臺中地方法院檢察署九十年度偵字
    第二二二二二號刑案偵查卷宗內附警訊筆錄在卷可據（見該
    案偵卷第十五頁）。上開事實亦經被告戊○○於原審及本院
    審理時所是認，應堪認定。
三、本案被告戊○○雖以上開情詞，否認上開告訴有犯誣告罪，
    第查：
（一）本案自訴人乙○○、甲○○、丁○○於其等被訴傷害案件
      之警、偵訊中，均堅詞否認其等有於上開時、地出手傷害
      本案被告戊○○。就其等於被訴傷害案件辯稱：當時是自
      訴人丙○○與被告戊○○談論事情不合，丙○○要拉被告
      戊○○去西屯派出所把債務糾紛講清楚，只有丙○○與被
      告戊○○拉扯，伊等三人只有在旁邊看，並未動手毆打被
      告等情，三人之供述始終一致；且與丙○○於該案警、偵
      、審中之供述相符。本案自訴人丁○○亦於原審法院審理
      時，具結證稱：當初是因為債務的問題，說要約地點談，
      因為當時那一筆的債務是伊仲介，伊覺得這件事情與伊有
      關係，所以才會過去，到現場之後大家要來說這件事情，
      沒有講幾句話，證人許慧蓉就拿起擴音器在那裡說欠錢不
      還的事情，在路上站著，站在車邊一邊喊，因為這樣子的
      情形也沒有辦法講清楚，所以丙○○就提議要去派出所講
      ，當初被告戊○○也說好，一起走了大概十幾公尺，證人
      曾萬祥與許慧蓉他們二人就跑了，被告戊○○看到他們走
      了他也想走，丙○○當時是站在被告戊○○的旁邊，看他
      要走了，所以就抓住他胸前的衣服，被告戊○○掙扎，他
      們二人拉來拉去，不知道為什麼被告戊○○就坐在地上，
      沒有多久警察就來了，當時伊與甲○○、乙○○他們走在
      一起，離丙○○及被告戊○○有一段距離，大概差了五、
      六公尺左右，想說他們要去警察局，就在旁邊看他們拉扯
      ，想說要去警察局，不用把他們二人拉開等語（見原審法
      院九十二年五月五日訊問筆錄）。且證人紀政敏亦於原審
      法院審理時結證稱：當天是自訴人丙○○找伊去的，伊是
      自己開車到現場，沒有與自訴人丙○○一起去；其到現場
      的時候，看到他們在泡沫紅茶店的走廊在談，有的人站著
      ，有的人坐著；後來在場的人已經大聲起來，其看到有一
      個女生到車上去拿擴音器，拿著擴音器在喊，很多的人都
      圍過來，有聽到他們說要去警察局，伊用行動電話打電話
      給西屯派出所，跟他們說這裡有發生事情，請派出所派員
      過來處理，警車來的時候，伊看到被告戊○○當時坐在地
      上，自訴人丙○○當時拉著被告戊○○之領子，伊當時的
      距離約三、四十公尺，看到的情形是被告戊○○是在坐在
      地上，自訴人丙○○拉著被告戊○○的衣領，沒有看到被
      告戊○○有掙扎的動作；當時有被別人擋住，所以有無其
      他的人拉著被告戊○○伊看不到等情（見原審法院九十二
      年四月十二日訊問筆錄）。
（二）被告戊○○雖辯稱：自訴人乙○○、甲○○、及丁○○確
      實有出手傷害伊之身體，證人許慧蓉、曾萬祥有看到云云
      。惟查：
（１）證人許慧蓉先於原審法院證稱：「（九十年十二月十日）
      當天下午戊○○找我與曾萬祥一起去的，當天是因為戊○○想要處理債務的事情，所以才會找我們去那裡，我們只
      是去那裡幫忙而已」、「那一天是開被告的車，擴音器就
      在車上」、「擴音器是戊○○的」、「因為那時候我們看
      到對方的人很多，才去車上把擴音器拿下來，想說人很多
      要喊救命」、「時間很久了，我那時候是喊什麼我也忘記
      了，當時原本說是要和解，我們到現場之後發現跟情形不
      合，對方帶了很多的人來，所以我們才拿擴音器自我保護
      」、「因為當時對方帶人來，我們覺得我們也沒有帶人來
      ，覺得不太愉快，本來說要好好的講，對方陸陸續續有人
      找來，所以會覺得害怕，那時候用擴音器是喊說我們被欺
      騙的話，當時我們也不知道該怎麼辦」、「當時對方有說
      要到警察局，我那時候有說好，但是我的鑰匙被搶走，我
      們想說用走的，結果就有人來押我們，我有打了二次電話
      報案，可是我沒有去警察局」、「當時有一個人押我，我
      有掙脫掉，我是用行動電話報警的，我當時直接打電話到
      一一０報警」、「當時只有一個人押我，曾萬祥也只有一
      個人押著」、「對方的人押我們三人的總共有五、六位，
      對方的人陸陸續續來，大概有一、二十個人」、「當時我
      們只有被一個人押著，所以我們就跑了，我們跑了很快，
      他們追不到，曾萬祥跑在我前面」、「我當時有回頭看，
      當時原本押我的人也全部圍著被告，被告那時候在喊救命
      」、「當時自訴人都在場，但是證人紀政敏沒有在場，他
      們當時一直要把被告推到車子裡面去，當時自訴人三人都
      有押著被告」、「（你有無看到他們打被告？）我只有看
      到他們在推被告，後來我就去報警」、「當時車子鑰匙是
      放在被告的身上，鑰匙是自訴人那邊的人搶走了，被搶走
      之後心理面就覺得害怕，那時候我的擴音器也被搶走，我
      不知道他們為何要搶走我的擴音器」（見原審卷第一○二
      至一○七頁）；繼於本院前審證稱：「（辯護人問：在三
      年前九十年年底在台中市○○路與上石路口泡沫紅茶店附
      近有發生打架，現場有丙○○、戊○○等人當時你有無在
      場？）有的」、「（辯護人問：當時在場你所看到的情形
      ？）我過去時是與戊○○過去，電話中是說大家要好好講
      ，我去時只有二、三個而已，過幾分鐘後差不多有一、二
      十個人，我就看情況不對要走，我覺得上當了，怎麼會動
      員那麼多人呢，要跑時他們要把我們抓走，想跑後面又有
      人要來抓我與戊○○及另外一個證人，我與曾萬祥跑很快
      ，抓我的人跑去抓戊○○，有四、五人抓戊○○，戊○○
      被打，戊○○有喊救命」、「（辯護人問：你有親眼看到
      戊○○被打？）有的。那時候我們跑回頭看，看到四、五
      個人抓住戊○○，戊○○很害怕一直掙扎，喊救命」、「
      （審判長問：幾個人打戊○○？）四、五個人押他」、「
      （辯護人問：四個人打他、押他？）是的」、「（辯護人
       問：有一、二十個人來，是何方人叫來的？）是戊○○
      的對方」、「（辯護人問：那天你有用擴音器喊話？）太
      久我忘記了。我那時候有緊張」、「（辯護人問：有無帶
      擴音器去？）車子上面本就有擴音器」、「（自訴代理人
      問：在原審說用擴音器，到底現場有無以擴音器喊？）太
      久忘記了」、「（自訴代理人問：是誰要你帶擴音器到現
      場？）擴音器本是車上的，因我是做生意的人」、「（自
      訴代理人問：有人要抓你，你逃跑的相對位置？）我在前
      面，他在後面，距離多遠，幾公尺應該有的。我與戊○○
      的位置太久講不出來」、「（自訴代理人問：在原審說戊○○被押著，你所說打的情況與押的動作？）四、五個要
      押戊○○進去車子，他不進去就用打的，我是親眼看到的
      。是一邊推一邊打」、「（自訴代理人問：是要推進車子
      ？）邊打邊推」、「（自訴代理人問怎樣打法？）有印象
      而已。手和腳都有，用手推進車子上，手不夠就用腳」等
      情（見本院上訴審卷第一二八至一三一頁）。依據證人許
      慧蓉於原審法院之證詞，其係證稱只有看到被告戊○○有
      被押及被推之情形，並未證述有看告被告戊○○遭人毆打
      。其於本院前審所證：被告戊○○有被邊打邊推，被用手
      用腳毆打等情，明顯與其在原審法院審理時之證詞不合。
（２）證人曾萬祥係先於原審法院證稱：「（九十年十二月十日
      下午三點半左右）當天早上被告找我說要找我作伴，要去
      處理一些債務的問題，詳細的內容我不清楚，他當時說要
      跟朋友處理，對象是何人我也不清楚，當天是被告開車，
      我坐在後面，我與我太太許慧蓉都有去，當時我們下車後
      發現自訴人他們已經在茶行裡面喝茶，在庭的自訴人及證
      人，我對證人丁○○印象比較深刻，我是對他的長像很有
      印象，那時候自訴人與證人四人都在，當時是戊○○下車
      去談的，我與我太太都在車上，後來他們好像有點爭吵，
      後來越吵越嚴重，後來就有一堆的人出現，就從四周圍出
      來，有一點像旁觀者，我看到這樣的情形之後，我還是在
      車上，因為人愈來愈多，我覺得害怕，我一直喊救命，我
      就跳下車準備要走，我太太是坐前座，他沒有下車，我下
      車後站在車子旁邊，後來我和我太太是一前一後的跑走，
      原本也有人要抓我，但是沒有抓到我，當時我的手有被抓
      到，被我撥掉了，我一邊跑一邊喊救命，當時我沒有回頭
      看，所以我不知道是何人抓我，戊○○有被抓起來」、「
      擴音器原本就放在車上，是戊○○的，他是用來做生意的
      ，他在市場做生意，當時擴音器是放在前座」、「（擴音
      器）有用，是我太太用擴音器喊救命的，他是在車上用擴
      音器喊的，我單純用嘴巴喊救命，並沒有用擴音器」、「
      我當時有看到三、四個人抓著戊○○，要把他們押到車上
      ，是一邊抓一邊說要抓到車上，也有聽到說要去大肚山」
      、「那三、四個人抓到戊○○，要把戊○○推到車上」、
      「我只有看到要強押戊○○上車的情形，因為戊○○有反
      抗，硬要把他推上車的情形，在庭的這四個人推的」、「
      （你當場有無看到打架的情形？）我只有看到要強押戊○○上車的情形，因為戊○○有反抗，硬要把他推上車的情
      形，在庭的這四個人推的」等語」（見原審卷宗第一二一
      至一二六頁）；繼於本院前審證述：「（辯護人問：三年
      前有無見過丙○○、戊○○？）都認識」、「（辯護人問
      ：三年前在台中市○○路與上石路口附近西屯市場被告、
      自訴人等人吵架你有無在場？）有的，我沒有做過證人，
      只有在法院做過證人，警察及檢察官沒有作證過」、「當
      時他們要談判錢的問題，談判有破裂，一堆人衝出來，我
      緊張就跑，我也是被追的，後來一群人圍住要打架，一群
      人跑出來看，大約情形是這樣子」、「（辯護人問：你之
      前作證說用擴音器喊，用跑的離開有人要押你？）有的。
      有實在。動作是要把我抓起來」、「（辯護人問：誰用擴
      音器喊？）我的前妻許慧蓉」、「當初是戊○○要我過去
      的，所以他們要抓我」、「（辯護人問：你有看到戊○○
      被人家押著？）不知道是被押或被抓，是很多人用手拉住
      他。他們沒有抓住我，因為抓住我後又被我甩掉」、「（
      辯護人問：是誰抓戊○○？）很多人，當時已經擠成一團
      」、「（辯護人問：有無看到戊○○被打？）看不清楚，
      因為是整群人抓著他，當時我離的很遠」、「（辯護人問
      ：是否視線被遮住？）是的」、「（自訴代理人問：你跑
      的位置與戊○○、許慧蓉的位置？）我們是跑在先，相對
      位置我們光跑而已，不知道是誰在右在左」、「（自訴代
      理人問：你跑的時候距離戊○○多遠？）差不多十公尺左
      右」、「（自訴代理人問：你有看到一群人有圍住戊○○
      ，有多少人圍住？）四、五個人」、「（自訴代理人問：
      你看到有人拉住戊○○，詳細情況怎樣？）拉住就整個圍
      起來這樣子」、「（自訴代理人問：你不是說有人在抓你
      ，你往前跑，為何有看到戊○○被人圍住？）我邊跑邊看
      後面有無人追過來」等情（本院上訴審卷第一二四至一二
      八頁）。依據證人曾萬祥於原審法院及本院前審之證詞，
      其均證稱只有看到被告戊○○要被拉、推上車之情形，至
      於被告戊○○有無被打，其則看不清楚，且看不清楚之原
      因，除因距離很遠之外，尚包括被告戊○○當時是被四、
      五個人圍住之原因；則證稱係與證人曾萬祥一起跑離現場
      之證人許慧蓉衡情豈有可能看到被告戊○○遭人手打腳踢
      之情形？另證人曾萬祥在丙○○被訴傷害案件於原審法院
      所證：「．．．．．．當時我有在場，對方強押告訴人（
      即戊○○）說要到大肚山及工廠，我看對方有二、三十人
      ，我就趕快跑．．．．．」乙情（見原審九十一年度易字
      第四二五號刑案卷宗第五三頁），亦與證人許慧蓉在原審
      法院證稱對方是要其等到警察局有異。
（３）且本案被告戊○○於九十年十二月十日之警訊係指訴：「
      我今日於臺中市○○區○○路與上石路口遭他人毆打」、
      「我今日約在下午十五時三十分許，遭丙○○、甲○○、
      乙○○、丁○○分別毆打我」、「丙○○是用他的右手強
      拉我的左衣領，甲○○拉住我的左手、乙○○拉住我的右
      手，甲○○還用徒手打我的臉部、左面頰跟眼部，而丁○○朝我腹部用腳踢了三、四下」等語（見臺灣臺中地方法
      院檢察署九十年度偵字第二二二二二號偵查卷第一五頁背
      面），此外並未指訴有被強拉上車之妨害自由情事。如有
      證人許慧蓉、曾萬祥所證被強拉一段距離之妨害自由情事
      ，此部分罪責較傷害罪為重，衡情應無連此部分被侵害之
      情節於警訊均不為指訴之理。則證人許慧蓉、曾萬祥上開
      所證已難遽信。嗣被告戊○○於原審法院審理丙○○被訴
      傷害案件時，所指稱：「丙○○、丁○○就用腳踢我胸部
      、甲○○用拳頭打我臉部十幾下，乙○○在後面打我背部
      」等情（見原審法院九十一年度易字第四五四號審理卷第
      五三頁）；及於九十一年四月九日警訊指稱：丁○○踢其
      下體，乙○○、甲○○二人以手毆打其頭部，後來其倒地
      後，他們一直以腳踢其身體等語（見臺灣臺中地方法院檢
      察署九十一年度偵字第六八八九號偵查卷第九頁正面）；
      以及於九十一年五月二日偵訊中陳稱：乙○○捉伊右手，
      甲○○拉住伊左手，丁○○用腳踢伊胸、腹部七、八下，
      讓伊受傷，伊人倒地，丙○○拉住其左手，往其腋下踢四
      下，讓其胸部受傷有瘀血，後來乙○○、甲○○一直用腳
      踢伊，伊因此受傷云云（見臺灣臺中地方法院檢察署九十
      一年度偵字第六八八九號偵查卷第一五頁正面）；經核就
      自訴人乙○○、甲○○、丁○○如何出手毆打其身體之過
      程，所述亦前後反覆不一，自難採信。尤其被告戊○○既
      有意訴究，並為此而到臺中市澄清醫院診斷請求開立診斷
      證明書，諒無不就其身體遭受毆打之部位請求醫師診察之
      理。如其所訴內容屬實，諸如用腳踢其腹部七、八次、用
      拳頭打其臉部十幾下、用手打其眼部、用手毆打其頭部至
      身體倒地等行為，均會致其身體受有相當程度之傷害，被
      告戊○○豈有可能不請求就此部分予以驗明？惟依據被告
      戊○○所提出之臺中市澄清醫院診斷證明書之記載，被告
      戊○○所受傷害情形僅為前胸三處擦傷（五公分乘以三公
      分、五公分乘以一公分、三公分乘以一公分）、後背二處
      挫傷（六公分乘以一公分、三公分乘以一公分）等傷害，
      有澄清醫院甲種診斷證明書一份在卷可據（見臺灣臺中地
      方法院檢察署九十年度偵字第二二二二二號偵查卷第一八
      頁）。依據澄清醫院之診斷證明書，就被告臉部、面頰、
      眼部、腹部既均未見有傷勢之記載，則被告戊○○所訴被
      毆打之情形，顯與上開診斷證明書之記載不符，所訴自可
      認非真實。雖被告戊○○嗣後又於本院前審提出「高堂中
      醫診所」出具之費用明細表（見本院前審卷宗第四二頁）
      為證，並以：「之前沒上過法院，所以有些瘀傷是隔天才
      顯現，不知道要主張」云云置辯（見原審卷宗第三四○頁
      ）；但由被告戊○○訴究本案自訴人乙○○、甲○○、及
      丁○○三人之過程（經不起訴處分後，又聲請再議，及聲
      請交付審判），難認其有不知主張權益之情事。再者，本
      案被告戊○○訴究本案自訴人乙○○、甲○○、及丁○○
      三人之過程並非短期，其訴究自訴人丙○○傷害刑責亦歷
      經偵查、原審、及本院審判。縱使其所受傷勢係在案發數
      日才能顯現，亦無礙其於傷勢顯現之後再請求診斷並為主
      張。以其追訴本案自訴人刑責之意之堅，及其訴究本案自
      訴人乙○○、甲○○、丁○○等人傷害刑責會被檢察官為
      不起訴處分，主要亦係因為上開診斷證明書之傷勢記載與
      其所述遭受毆打之情形不符之情，如有被告所辯「有些瘀
      傷是隔天才顯現」之情形，亦難想像其於上開刑案偵、審
      期間始終不要求診察並出具診斷證明書再為提出之理由；
      詎其在訴究本案自訴人乙○○、甲○○、及丁○○三人之
      過程，以及在訴究自訴人丙○○傷害罪責之偵、審過程，
      均未見其就此部分有何立證行為，後至本案原審才為上開
      辯詞；則被告戊○○指訴本案自訴人乙○○、甲○○、及
      丁○○等人有於上開時、地手打腳踢其身體成傷各情，何
      能信為真正？雖被告戊○○於本院前審提出記載其有於九
      十年十二月十一日至九十一年一月二十九日到因胸壁挫傷
      而到「高堂中醫診所」診療支付新台幣七千七百五十元醫
      療費用之證明，並以前開情詞辯稱所受「前胸三處擦傷」
      、「後背二處挫傷」不可能由自訴人丙○○一人造成。但
      本案自訴人丙○○於九十年十二月十日之案發時間不過年
      僅五十七歲，其四肢健全，於上開時、地與拉扯本案被告
      戊○○，其力並足致被告戊○○坐倒於地，豈有可能無法
      使被告戊○○受有上開傷害？被告戊○○以上開情詞，辯
      稱所受傷勢不可能由自訴人丙○○一人造成，顯非可信。
      至於被告戊○○到「高堂中醫診所」診療之「胸壁挫傷」
      ，依據「高堂中醫診所」之醫師張肇宇於本院前審之證詞
      ，並無法證明係又何種外力或幾人施力所造成。縱認此與
      上開傷害案件有關，但被告丙○○既有對被告戊○○之胸
      部施加傷害，自亦可同時傷及胸壁；上開「胸壁挫傷」復
      難認係被告戊○○所訴「腳踢其腹部七、八次、用拳頭打
      其臉部十幾下、用手打其眼部、用手毆打其頭部至身體倒
      地」等傷害行為所造成，其就此部分之指訴亦難依據「高
      堂中醫診所」之診療費用證明，即可認屬實在。本案被告
      戊○○於九十年十二月十日至臺中市警察局第六分局製作
      警訊筆錄時所拍攝之照片，其除了右胸鎖骨附近受有傷害
      外，其臉部並未有何紅腫或瘀傷之情，此情復有有照片乙
      紙在卷足佐（見臺灣臺中地方法院檢察署九十年度偵字第
      二二二二二號偵查卷第一一頁下圖）。若以被告戊○○指
      陳其遭自訴人乙○○、甲○○、丁○○毆打之情狀，衡情
      其所受之傷勢，應不可能只有診斷證明書及照片所示之傷
      害。而上開診斷證明書及卷附被告戊○○受傷照片一幀，
      被告戊○○所受傷害為前胸鎖骨附近，與自訴人丙○○供
      承拉扯被告衣領乙節大致相符。另參以證人紀政敏證稱渠
      見到證人丙○○捉住戊○○之後，即有警員到場，此時戊○○整個人坐在地面上等語觀之，丙○○和其拉扯之際，
      被告戊○○身體倒地而致其背部受有挫傷之傷害，亦與常
      情無違。綜上諸情，本案自訴人乙○○、甲○○、丁○○
      等人應未於上開時、地，出手毆打被告戊○○，僅有自訴
      人丙○○拉扯並傷害被告戊○○，此情應堪認定。
（四）按誣告罪之成立，以意圖他人受刑事處分或懲戒處分，而
      為虛偽之告訴告發報告者為要件。所謂虛偽係指明知無此
      事實故意捏造而言；刑法之誣告罪，以意圖他人受刑事或
      懲戒處分，向該管公務員誣告為構成要件，故該項犯罪，
      不特須指出其具體事實，足以使人受刑事或懲戒處分，且
      須明知其為虛偽，具有故意構陷之情形始能成立。亦即申
      告之內容必須為虛構之犯罪事實或虛捏之應行懲戒事實，
      雖不以具詳細之內容為必要，但仍應相當具體，達足以令
      人認其涉嫌犯罪或違反職務義務，並致該管公務員對特定
      人之特定行為發動偵查權或懲戒之調查權，方與誣告行為
      相當，最高法院四十年臺上字第八八號判例、九十一年度
      臺上字第三三六九號判決可資參照。被告戊○○向臺灣臺
      中地方法院檢察署檢察官告訴自訴人乙○○、甲○○、丁○○傷害案件，先經該署檢察官以罪嫌不足，於九十一年
      八月七日以九十一年度偵字第六八八九號為不起訴處分，
      經被告聲請再議，臺灣高等法院臺中分院檢察署於九十一
      年九月二十日以九十一年度上議字第六四一號處分書駁回
      再議，被告再就該聲請再議處分，向臺灣臺中地方法院聲
      請交付審判，經該院於九十一年十一月二十七日以九十一
      年度聲判字第六四號駁回聲請等情，有上揭不起訴處分書
      、處分書、及臺灣臺中地方法院刑事裁定各乙份在卷可憑
      。被告戊○○明知其所告訴之事實為虛偽，對全部事實均
      明白且了然於心，但仍捏造虛構之犯罪事實，向警察或檢
      察官提出具體之內容，而使該管公務員發動偵查權，即屬
      有使人受刑事處分之意圖而構成誣告罪。就本案而言，被
      告戊○○明知自訴人乙○○、甲○○、丁○○並未有於上
      開時、地出手傷害其身體之犯行，但仍具狀申告自訴人乙○○、甲○○、丁○○有前述傷害犯行，檢察官乃依據其
      所述之具體事實，先發交警察調查，臺中市警察局第六分
      局警員因而通知自訴人乙○○、甲○○、丁○○到警察局
      接受詢問，被告戊○○又於警訊筆錄中虛偽指訴上情，其
      後檢察官再傳喚本案自訴人乙○○、甲○○、丁○○進行
      偵查，依上開最高法院判例、判決所示，足見被告戊○○
      有使本案自訴人乙○○、甲○○、丁○○受刑事處分之意
      圖甚明。綜上所述，本案事證明確，被告戊○○此部分誣
      告犯行，洵堪認定，應依法論科。
三、核被告戊○○上開所為，係犯刑法第一百六十九條第一項之
    誣告罪。查誣告為妨害國家審判權之犯罪，其直接受害者係
    國家，至個人受害，乃國家進行不當審判所發生之結果，與
    誣告行為不生直接之關係，故以一書狀（含言詞）誣告數人
    ，僅能成立一個誣告罪（最高法院四十九年度臺上字第八八
    三號、十八年度上字第三三號判例參照）；又行為人對同一
    人於申告後，於偵查中或不同審級，再為相同之陳述，則僅
    為同一誣告行為之繼續，亦僅成立單純一罪，不生連續犯或
    數罪之問題（最高法院四十五年度臺上字第八六九判例、九
    十年度臺上字第一七二九號判決參照）。則被告一行為誣告
    乙○○、甲○○、丁○○等三人，且先後於警、偵訊中為數
    次具狀及陳述，參照前揭說明，仍應僅成立誣告罪單純一罪
    。
貳、無罪部分
一、本案自訴人丙○○之自訴意旨略以：被告戊○○明知自訴人
    丙○○於民國（下同）八十三年間，確與其共同出資借款予
    第三人，且均係透過與其熟識之高代書及丁○○仲介辦理貸
    款事宜，竟於第三人未能清償上開借款後，故意誣指自訴人
    丙○○為仲介人，僅支付三個月利息即拒絕清償借款云云，
    逕對自訴人丙○○提出詐欺及侵占罪之自訴，嗣經臺中地方
    法院以九十一年度自字第八四八號判決無罪，因認被告戊○○此部分涉犯刑法第一百六十九條第一項之誣告罪。
二、惟按犯罪事實應依證據認定之，無證據不得認定其犯罪事實
    ；又不能證明被告犯罪者，即應諭知無罪之判決；此於刑事
    訴訟法第一百五十四條第二項及同法第三百零一條第一項分
    別定有明文。又認定不利於被告之事實，需依積極證據，苟
    積極證據不足為不利於被告之認定時，即應為有利被告之認
    定，更不必有何有利之證據，最高法院三十年度上字第八一
    六號判例可資參照。又按誣告罪之成立，以意圖他人受刑事
    處分虛構事實而向該管公務員申告為其要件，故其所訴事實
    ，雖不能證明係屬實在，而在積極方面尚無證據證明其確係
    故意虛構者，仍不能遽以誣告罪論處；又誣告罪之成立，須
    其申告內容完全出於憑空造，若所告尚非全然無因，祇因
    缺乏積極證明致被誣告人不受訴追處罰者，尚難遽以誣告論
    罪，最高法院四十六年度臺上字第九二七號判例、八十三年
    度臺上字第五一四○號可資參照。
三、本案自訴人丙○○指訴被告戊○○自訴其詐欺、侵占而涉犯
    誣告罪行部分，係以被告戊○○前向原審法院自訴自訴人丙○○詐欺及侵占乙案，業經該院以九十一年度自字第八四八
    號判決無罪，為主要論據。訊據被告戊○○固坦承：曾向臺
    灣臺中地方法院提出前揭自訴丙○○詐欺及侵占案件，惟堅
    決否認有何誣告犯行，辯稱：伊與丙○○係因於八十二年間
    ，在臺中市○○路市場，因擺設攤位認識，丙○○向其陳稱
    ，有債務人欲以不動產為債權之擔保，並為抵押權之設定，
    利息優渥，債權有十足之擔保，而邀攬伊籌措資金借款，當
    時伊均將錢交給丙○○，根本不認識丁○○等語。
四、經查：
（一）本案被告戊○○前於九十一年十月九日向臺灣臺中地方法
      院具狀自訴丙○○涉嫌詐欺及侵占案件，其自訴意旨係略
      稱：丙○○於八十三年間，向伊表示有人欲以座落臺中市
      ○○路房地抵押，向伊借貸二百萬元，因丙○○資金不夠
      ，請伊出借七十萬元，利息以每百萬月息二萬七千元，伊
      應允之，惟丙○○拿到錢後，付了三個月的利息，即不了
      了之，且未出具任何憑證給伊，另於八十四年二月間，丙○○以要代為辦理自耕能力證明為由，又向伊索取辦理費
      用二十七萬元，嗣後亦未見辦理，因認丙○○涉嫌詐欺及
      侵占等犯行等語；此情有本院本案所調得臺灣臺中地方法
      院九十一年度自字第八四八號刑案卷宗內附之自訴狀可憑
      。又上開刑事自訴案件，後經臺灣臺中地方法院於九十一
      年十一月二十五日以九十一年度自字第八四八號判決無罪
      ，經戊○○提起上訴，本院認戊○○就丙○○涉犯詐欺及
      侵占犯行部分，業經戊○○先於九十一年九月三日向臺灣
      臺中地方法院檢察署檢察官提出告訴，業經檢察官偵查在
      先（臺灣臺中地方法院檢察署九十一年度發查字第三六三
      二號、偵字第二一○○二號），故乃於九十二年一月三十
      日以本院九十二年度上易字第五○號對此自訴案件為不受
      理判決，此情亦有本院本案所調得上開刑案卷宗內附之刑
      事判決書可據。其後，臺灣臺中地方法院檢察署檢察官亦
      於九十三年四月十五日以該署九十二年度偵字第三八三九
      、一二○八二號不起訴處分書，就丙○○上開被訴事實為
      不起訴處分確定，此部分事實亦有本院本案所調得上開刑
      案偵查卷宗內附之不起訴處分書足憑。則本案被告戊○○
      確前有以上開情詞，向臺灣臺中地方法院檢察暑、臺灣臺
      中地方法院，提出告訴、自訴，指訴丙○○涉嫌詐欺及侵
      占，此部分事實應堪認定。
（二）本案自訴人丙○○雖然指稱：被告戊○○明知其於八十三
      年間，是將七十萬元交給丁○○，丁○○再將被告戊○○
      的七十萬元與伊所提出之一百三十萬元，一同貸款給案外
      人許城，其並未向被告戊○○借款，也未經手被告戊○○
      所提出之七十萬元云云。但被告戊○○就此部分，則辯稱
      ：上開款項伊是伊交給丙○○，並非交給丁○○等語。茲
      查：
  １、(1)自訴人丙○○陳稱：被告戊○○曾於八十二年六月二十
      八日，出資一百五十萬元，自訴人丙○○出資三百萬元，
      案外人陳施春出資五百五十萬元，被告戊○○所出資之部
      分係併在自訴人丙○○名下，合計共一千萬元出借給案外
      人許城，案外人許城則以其妻洪含所有之臺中市○區○○
      段二小段二、二之二一地號二筆土地設定債權額一千一百
      萬元，持分各為二二分之五予自訴人丙○○，並將自建建
      號臺中市○區○○段二小段之建物地下樓及地上一、二樓
      以自訴人丙○○為起造人，以擔保其四百五十萬元之債權
      ，因被告戊○○出資一百五十萬元並未有不動產可資擔保
      ，因許城屆期未清償債務，故自訴人丙○○遂將其所有之
      自用小客車一輛及現金六十萬元交給被告戊○○抵償。於
      八十二年九月二十七日，許城因向案外人高美倫、廖登海
      、陳三郎、李榮泰、高淑真等五人借款一千一百萬，並提
      供前揭其妻洪含所有之臺中市○區○○段二小段二、二之
      二一地號二筆土地設定抵押權，因許城屆期未清償債務，
      其中高美倫債權二二分之五部分抵押讓與陳信夫、陳進發
      、高淑真及被告戊○○，故被告戊○○出資之一百萬元取
      得上揭土地二二分之一抵押權，且許城將其所建之前開臺
      中市○區○○段二小段門號臺中市○區○○街四十五號三
      樓之五、三樓之六二戶登記予被告戊○○等語，核與被告
      戊○○於原審法院九十一年度自字第八四八號刑事案件審
      理時所稱：此筆借款伊共出資二百五十萬元，當初對方因
      為沒有錢還，所以將臺中市○○路二百八十五號房屋（因
      門號整編改為中山路）過戶給伊，自訴人丙○○並將一部
      ＢＭＷ的車及現金六十萬還給伊，以抵償二百五十萬元的
      債權（見原審法院九十一年度自字第八四八號審理卷第六
      六頁）等語大致相符，並有卷附之切結書、土地登記謄本
      、建物登記謄本、土地建築改良物抵押權設定契約書等附
      於原審法院審理卷可憑，且經證人丁○○於同院審理時，
      就該筆借款之經過證述在卷（見同院九十二年五月二十一
      日訊問筆錄）；(2)再自訴人丙○○陳稱：於八十二年八月
      二十六日，因被告戊○○出資一千萬元，自訴人丙○○出
      資一千二百萬元，及案外人林定國、莊神扶等人出資借款
      四千五百萬元借款予張連福、張洲源，張連福、張洲源則
      提供彰化縣快官段六七四之十一等三筆土地設定抵押權予
      被告戊○○、自訴人丙○○、林定國、莊神扶等人，被告
      戊○○持分四十五之十、自訴人丙○○持分四十五分之十
      二，此為被告戊○○所不否認，並有卷附之切結書、土地
      建築改良物抵押權設定契約書、土地登記謄本等附於原審
      法院審理卷可憑。(3)另被告戊○○於原審法院審理時曾陳
      稱：本件除了七十萬元此筆借款外，還有另外二筆借款，
      共三筆借款，另二筆都有處理，只有七十萬元這筆錢沒有
      處理（見原審法院九十二年三月十二日訊問筆錄）等語，
      足見被告戊○○確於八十二年間，即曾與自訴人丙○○自
      居金主貸款予他人。
  ２、(1)自訴人丙○○指稱：於八十三年間，被告戊○○出資七
      十萬元，加上其出資一百三十萬元，共二百萬元，再與丁○○所出資之八百萬元併成一千萬元借給許城，因被告戊○○及其出資比較少，故同意抵押權設定在丁○○之名下
      ，丁○○與陳信夫等六人合計出資四千萬給許城，許城提
      供溫豐裕等五人所有之臺中市○區○○段二小段一之十六
      、一之十五、一之十八等地號土地設定抵押權予丁○○等
      人，丁○○就上開不動產之抵押權持分為四十分之十，惟
      因許城屆期未能清償，而遭法院拍賣上開土地等語，並提
      出土地建築改良物抵押權設定契約書、土地登記謄本等附
      於原審法院審理卷，核與被告戊○○上揭所稱：伊曾出資
      七十萬元拿給自訴人丙○○，用以出借他人等語（見原審
      法院九十二年三月十二日訊問筆錄），就出借之金額數目
      相符。且證人丁○○於原審法院審理時結證稱：被告戊○○當初借款七十萬元是其經手的，當時自訴人丙○○也在
      場，這筆錢是在菜市場拿的，當初是高代書介紹債務人，
      再由其當仲介去找金主（見原審法院九十二年五月二十一
      日訊問筆錄）等語明確，則被告戊○○確實曾提供七十萬
      元出借，而該筆金額係用於丁○○等債務人借款予許城之
      用。(2)至就自訴人丙○○陳稱：該筆金額係由證人丁○○
      收取，其並未經手云云等語；而被告戊○○則辯稱：該筆
      款項伊交予自訴人丙○○，並非證人丁○○等語部分。經
      查：證人陳水源於原審法院審理時結證稱：其亦曾於八十
      三年間貸款予自訴人丙○○，其貸了四百五十萬元，曾經
      設定彰化斗六的土地抵押擔保，其會貸款是因為被告戊○○告訴其要不要貸錢出去當金主，利息很優厚，自訴人丙○○就在菜市場擺攤，在被告戊○○的對面攤位，其平常
      送貨給被告戊○○，其觀察了半年才貸款，觀察的半年內
      ，被告戊○○有陸續貸錢出去，其知道被告戊○○總共貸
      了三筆錢，也有設定抵押，貸錢時原本其不知道與丁○○
      有關，其還沒有借錢之前，其送貨給被告戊○○時，被告
      戊○○曾經告訴其貸出七十萬元，除了其之外，菜市場裡
      也還有其他人貸錢出去，他們貸錢的原因是自訴人丙○○
      向其等招攬，其曾去自訴人丙○○家中也遇到菜市場的人
      ，菜市場的人去問自訴人丙○○貸錢的事到底怎麼了，為
      何錢拿不回來（見原審法院九十二年五月二十一日訊問筆
      錄）等語；證人何素梅於原審法院審理時結證稱：其在西
      屯菜市場路邊賣水果，自訴人丙○○在市場裡賣菜，其曾
      拿了九百萬元給自訴人丙○○說要投資，並非拿給丁○○
      ，其並不認識丁○○，貸款之事跟丁○○無關（見原審法
      院九十二年七月二十一日訊問筆錄）等語。且參以自訴人
      丙○○於原審法院九十一年度自字第八四八號案件審理時
      所稱：丁○○要借錢，伊當時錢不夠，只有一百三十萬元
      ，伊將一百三十萬元交給仲介人丁○○，戊○○和伊一樣
      在菜市場賣東西，其聽到丁○○問伊要不要參加貸款，借
      給別人每月利息二萬七千元，戊○○將七十萬元親自拿給
      丁○○（見原審法院九十一年度自字第八四八號審理卷第
      一四頁）等語，則被告戊○○與自訴人丁○○素無交情，
      豈可能由與被告戊○○不甚熟識之自訴人丁○○，自行向
      被告戊○○詢問是否欲出資出借他人，況且一出資即金額
      非少之七十萬元？(3)雖證人丁○○於原審法院審理時證稱
      ：上開借款係由其向被告戊○○收取，該筆借款係由其經
      手，而與自訴人丙○○無關云云；證人林語蔓亦於原審證
      稱曾與丁○○向被告收取七十萬元等語。惟被告戊○○與
      丁○○並不熟識，衡情被告戊○○理應不至於會貿然將七
      十萬元之金錢交予丁○○，且未要求開立任何借據。且丁○○於被告戊○○指訴被詐欺之訟爭貸款，如係明確立於
      上開七十萬元之借款人、及二十七萬元辦理自耕能力證明
      費用收款人之地位，被告戊○○於認被詐欺、侵占之際，
      要無捨丁○○，而對自訴人丙○○訴追，後因訴追不成，
      才再於九十三年間，又以丁○○為被告而提起清償債務民
      事訴訟，並又於九十五年間訴究其毀損債權之刑責之理。
      審酌上開各情，本院認丁○○、林語蔓之證詞，均不足採
      為不利於被告戊○○不利之認定。(4)綜上理由，被告戊○○前揭告訴及自訴意旨指稱：曾出資七十萬元交予自訴人
      丙○○用以貸款他人乙節，尚難認定確有憑空捏造，故意
      虛構事實之情事。
（三）自訴人丙○○指稱：被告戊○○因與其共同出資四千五百
      萬元借給張福連等人，因債務人不能清償，準備拍賣，以
      後債權人要承受該筆土地，要辦理自耕能力證明，被告戊○○出資二十七萬元，其出資二十八萬元，另案外人林定
      國出資四十五萬元，交予丁○○辦理，被告戊○○明知該
      筆款項其未經手等語。被告戊○○則辯稱：八十四年三月
      中間，自訴人丙○○向伊拿了二十七萬元說要去辦理自耕
      能力證明，但錢拿走後沒有去辦理，也沒有把錢還給伊，
      所以伊才會告自訴人丙○○侵占等語。經查：被告戊○○
      於八十二年間，曾出資一千萬元，自訴人丙○○出資一千
      二百萬元，及案外人林定國、莊神扶等人出資貸款四千五
      百萬元給張連福、張洲源，張連福、張洲源則提供彰化縣
      快官段六七四之十一等三筆土地設定抵押權予被告戊○○
      、自訴人丙○○、林定國、莊神扶等人，被告戊○○持分
      四十五之十、自訴人丙○○持分四十五分之十二乙情，已
      詳如前述。證人丁○○於原審法院九十一年度自字第八四
      八號案件審理時證稱：於八十二年八月二十六日籌款四千
      五百萬元貸給張連福、張洲源部分，因為沒有清償，所以
      聲請強制執行，準備以後債權人要承受該筆土地，所以要
      辦理自耕能力證明，被告戊○○出資二十七萬元，自訴人
      丙○○出資二十八萬元，案外人林定國出資四十五萬元，
      交予其辦理，其是義務為其等辦理，但後來自耕能力並未
      辦成，其有返還林定國四十五萬元，其他的部分其願意負
      責（見原審法院九十一年度自字第八四八號審理卷第一六
      頁）等語；另證人林定國於原審法院審理時結證稱：當時
      因對方沒有還錢，所以打算沒有還錢的話，就把該筆土地
      過戶過來，但是必須要有自耕能力證明，證人丁○○當時
      告訴其，這件事情要辦好要一百萬元，其曾向證人丁○○
      質疑這件事情，他說一百萬元先出，等過戶之後再結算，
      因為過戶也要花錢，一百萬元其出了四十幾萬，是用出資
      來計算比例。後來自耕能力沒有辦出來，丁○○有把其所
      出的錢還給其，丁○○有無去向被告收錢，這件事情其不
      清楚（見原審法院九十二年七月二十一日訊問筆錄）等語
      ；則被告戊○○確於上開時間，就彰化快官段該筆借款，
      提出二十七萬元欲辦理自耕能力證明，事後該自耕能力未
      能辦理，且被告戊○○亦未獲返還二十七萬元。雖查無積
      極證據足以證明，被告戊○○當時究係將二十七萬元交予
      自訴人丙○○或證人丁○○，然被告上揭申告之詞所稱，
      亦非故意虛構，完全出於憑空造，所告尚非全然無因。
（四）本案被告戊○○嗣後縱有於九十三年間又以丁○○為被告
      ，提起清償債務民事訴訟，而於一審及二審主張貸款七十
      萬元及交付代辦自耕能力費用二十七萬元之對象為丁○○
      ，有自訴人丙○○在本院提出之本院九十四年度上易字第
      四五號民事判決書在卷足憑；另又於九十五年間以丁○○
      為被告，向臺灣臺中地方法院提出告訴，訴究丁○○毀損
      債權，內有同上丁○○向其借款七十萬元及收取二十七萬
      元代辦自耕能力費用之主張；但本案被告戊○○在提起上
      開民事訴訟及刑事告訴之前，既已先訴究自訴人丙○○之
      責任無著，其依據自訴人丙○○被法院所採信之辯解，轉
      而請求丁○○清償債務，並據以訴究丁○○毀損債權之刑
      責，本屬正常，尚難因此即反溯推認其於九十一年間訴究
      自訴人丙○○之詐欺、侵占罪責之時，主觀上已知所申告
      之事實為虛偽而蓄意誣告自訴人丙○○。自訴人丙○○以
      上開各情為上訴理由，為本院所不採。又證人陳水源在原
      審證稱「事後戊○○告訴我，錢是交給丙○○」乙情，係
      證人陳水源就其親自經歷之事而為證述，並非傳聞證據，
      自得採為證據。另證人林語蔓於原審既曾證稱：「（法官
      問：戊○○為何會借錢出來？）這個是丁○○跟他比較熟
      ，要問丁○○」等語（見原審卷宗第三一三頁），足證其
      與被告戊○○並不熟，對被告戊○○貸款之原因亦不知情
      ，其證詞尚不足為不利於被告戊○○之認定。另依據證人
      林定國在原審法院之證詞，其亦證稱不知被告戊○○將二
      十七萬元辦理自耕能力證明費用交給自訴人丙○○之事；
      至於證人林定國放貸之金錢是否由丁○○收取、還款，此
      情難認係被告戊○○當時所知悉，亦無從據以認定被告戊○○有無誣告自訴人丙○○之犯意。本案自訴人丙○○就
      此部分之上訴理由，均為本院本案所不採。
（五）綜上所述，本案自訴人丙○○就此部分所提出之證據，尚
      不足以證明被告戊○○前向臺灣臺中地方法院檢察署及臺
      灣臺中地方法院就此部分所申告之內容，有故意虛構，憑
      空造之誣告犯行。此外，本院亦查無證據足以證明被告
      戊○○就此部分有何誣告之犯罪情事；本案自訴人丙○○
      就此部分對被告戊○○所為之指訴，尚屬犯罪不能證明。
、本案原審判決認被告戊○○訴究自訴人丙○○犯詐欺、侵
    占罪部分，不能證明被告戊○○有犯誣告罪，另認被告戊○○訴究自訴人乙○○、甲○○、丁○○傷害罪責部分，有犯
    誣告罪，固非無見；被告戊○○以上開情詞上訴否認其訴究
    自訴人乙○○、甲○○、丁○○傷害罪責之行為有犯誣告罪
    ，固無理由；另自訴人丙○○以上開情詞上訴指訴被告戊○○有犯誣告罪，其上訴亦無理由；惟本案自訴人四人均未於
    自訴狀上簽名或蓋章，提起自訴於法律上必備之程式有所欠
    缺，就此可以補正之事項，原審法院未裁定命本案自訴人四
    人補正，即認自訴人丙○○、乙○○之自訴合法，另認甲○○、丁○○並非自訴人，而為本案僅以丙○○、乙○○為自
    訴人之實體判決，此於程序上顯有違誤。原判決既有上開違
    誤，自應由本院將原審判決撤銷，並命本案自訴人丙○○、
    乙○○、甲○○、丁○○補正上開程式之欠缺之後，而為判
    決。爰審酌本案被告戊○○之品行、誣告自訴人乙○○、甲○○、丁○○之動機、情節、及所生危害以及犯後猶飾詞卸
    責之態度等一切犯罪情狀，仍量處有期徒刑五月。又被告戊○○此部分犯罪在九十六年四月二十四日以前，此部分所犯
    依據「中華民國九十六年罪犯減刑條例」第二條第一項第三
    款之規定，應減其宣告刑二分之一，爰依法減為有期徒刑二
    月又十五日。至就被告戊○○被訴誣告自訴人丙○○部分，
    既不足以證明被告戊○○有此犯行；依據自訴意旨，此部分
    亦與上開經本院論罪科刑部分非屬同一行為，且未指訴二者
    有何實質上或裁判上一罪之關係，應由本院就此部分為被告
    戊○○無罪之判決。
肆、據上論斷，應依刑事訴訟法第三百六十九條第一項前段、第
    三百六十四條、第二百九十九條第一項前段、第三百四十三
    條、第二百九十九條第一項前段、第三百零一條第一項，刑
    法第一百六十九條第一項、「中華民國九十六年罪犯減刑條
    例」第二條第一項第三款、第七條，判決如主文。
中    華    民    國    97    年    1     月    30    日
            刑事第三庭    審判長法  官  王  增  瑜
                                法  官  梁  堯  銘
                                法  官  廖  柏  基
上列正本證明與原本無異。
如不服本判決與於收受送達後十日內向本院提出上訴書狀，其未
敘述上訴之理由者並得於提起上訴後十日內向本院補提理由書 (
均須按他造當事人之人數附繕本)。
                                書記官  王  麗  英
中    華    民    國    97    年    1     月    30    日
附錄論罪科刑法條
刑法第一百六十九條第一項
意圖他人受刑事或懲戒處分，向該管公務員誣告者，處七年以下
有期徒刑。


司法院資訊處製作；財團法人民間司法改革基金會備份。
